臺灣板橋地方法院刑事判決　　　　　　　　　　　　　九十一年度訴字第三八一號
　　公　訴　人　臺灣板橋地方法院檢察署檢察官
　　被　　　告　甲○○
右列被告因偽造文書等案件，經檢察官提起公訴（九十年度調偵字第一八一號），本
院判決如左：
    主  文
甲○○行使變造國民身分證，足以生損害於公眾及他人，處拘役伍拾日，如易科罰金
以佰元折算壹日。
    事  實
一、甲○○於民國（下同）九十年五月間，承攬位於臺北縣板橋市○○街二九號乙○○○○廈之油漆粉刷工程，並於九十年六月初（起訴書誤載為五月間）之某日，
    該大廈管理委員會向甲○○索取國民身分證時，甲○○因片面認為該大廈管理委
    員會刁難，不願於完工後仍被尋獲，遂基於行使變造國民身分證之犯意，在上址
    乙○○○○廈之警衛室內，先以擅自塗改其國民身分證影本上如附表所示各項記
    載之方式，變造其所有之國民身分證影本後，再持以交付該大廈管理委員會總幹
    事任昌武而行使，均足以生損害於戶政機關對於國民身分證登載管理之正確性及
    乙○○○○廈管理委員會。嗣甲○○於工程結束領得工程款後，並未給付工資予
    轉包之丙○○，經丙○○向該大廈管理委員會取得甲○○上開國民身分證影本後
    ，始循線查悉上情。
二、案經丙○○訴由臺灣板橋地方法院檢察署檢察官偵查起訴。
    理  由
一、右開事實，業據被告甲○○於檢察官偵訊及本院審理時坦承不諱在卷，核與告訴
    人丙○○所指訴被告之國民身分證如附表所示各項記載業已遭變造乙節相符，又
    據證人即乙○○○○廈管理委員會總幹事任昌武於本院調查時具結證稱：他（即
    被告）有承包我們大樓的油漆工程，時間是九十年五月份，工程款新臺幣（下同
    ）十六萬五千元，（提示卷附被告之國民身分證影本）這是他於談妥工程後，我
    們要求他給的證件，沒有注意是否有被塗改過，直到告訴人丙○○來找時，丙○○拿去警察局才知道身分證編號不對，工程還有一部分沒有完成，我們扣留一萬
    五千元，其餘都讓被告領走了等語（見九十一年六月五日訊問筆錄），復有被告
    變造之國民身分證影本乙紙附卷可稽，足徵被告前揭行使變造國民身分證之自白
    與事實相符而堪以採信。故本案事證明確，被告犯行洵堪認定，應予依法論科。
二、查國民身分證係屬於品行、能力、服務或其他相類證書之一種（最高法院四十年
    臺非字第二十號判決可資參照），復查影本與原本可有相同之效果，如將原本予
    以影印後，將影本之部分內容竄改，重加影印，其與無制作權人將其原本竄改，
    作另一表示其意思者無異，應成立變造文書罪（同院七十二年十二月十三日七十
    二年度第十四次刑事庭會議決議可資參照）。故被告甲○○變造其國民身分證之
    記載，並持以交付證人任昌武而行使，核其所為係犯刑法第二百十六條、第二百
    十二條之行使變造特許文書罪。其變造特許文書之低度行為為行使之高度行為所
    吸收，故不另論罪。爰審酌被告甲○○之犯罪動機、目的、手段、犯罪所生之危
    害及犯罪後尚知坦承犯行之態度等一切情狀，量處如主文所示之刑，並諭知易科
    罰金之折算標準，以資懲儆。至於扣案被告甲○○之國民身分證影本乙張，雖係
    被告變造特種文書犯行所得之物，惟因已交付予證人任昌武而移轉所有，難認仍
    屬被告所有之物，依法不得併予宣告沒收，則公訴人請求宣告沒收之，應有未洽
    ，附予敘明。
三、公訴意旨另以：被告甲○○除前揭已論罪科刑之行使變造特種文書犯行外，尚認
    被告將前揭變造之國民身分證交予油漆包工丙○○檢視後，向丙○○詐稱上開油
    漆工程欲轉包，於工程結束後將如數給付工程款項云云，致丙○○陷於錯誤，自
    九十年五月三十一日起至六月二十二日止，前往上開工地提供施工勞務。嗣工程
    結束後，丙○○向被告甲○○索討三萬零九百五十元工資遭拒，被告並避不見面
    而始知受騙，因認被告尚涉犯刑法第三百三十九條第二項之詐欺得利罪嫌等語。
    按犯罪事實應依證據認定之，無證據不得推定其犯罪事實，刑事訴訟法第一百五
    十四條定有明文；復按刑法第三百三十九條第二項之詐欺罪，祇須一方施用詐術
    而取得財產上不法利益為已足，最高法院著有二十二年度上字第二一二六號判例
    甚明。又債務人於債之關係成立後，如有債務不履行之情形，在一般社會經驗上
    可能之原因甚多，縱令出於惡意而有遲延給付或不為給付之情事，苟無足以證明
    其債之關係發生時自始故意藉此從事財產犯罪之積極證據，仍不得僅以債信違反
    之客觀事態，推定債務人自始有詐欺之犯意。訊據被告甲○○堅決否認有右開詐
    欺得利之犯行，辯稱：伊沒有拿變造身分證影本給告訴人丙○○看，只有叫丙○○幫忙找油漆工，並說等工程款下來，會給他們工錢，之前在蘆洲時，告訴人也
    有做過伊的工程等語。經查告訴人丙○○於本院調查及審理時，除始終供認該紙
    國民身分證影本係向前揭大廈管理委員會索取，被告本人並未向其提示等情屬實
    外，復供陳先前曾做過被告位於蘆洲之工程，工資亦未付清，已一併計入共積欠
    三萬零九百五十元之工資等語（分見九十一年三月六日訊問筆錄、同年七月二十
    四日審判筆錄）。是以被告縱有前開已論罪科刑之行使變造特種文書犯行，然實
    未曾將該變造之國民身分證影本交由告訴人檢視，則公訴意旨謂被告曾向告訴人
    提示虛偽身份證明文件乙節，難謂與事實相符。又告訴人丙○○亦不否認先前承
    做被告位於蘆洲之工程時，被告即已積欠工資，本院復斟酌告訴人於檢察事務官
    詢問時亦供述如伊不做此工程，別人也會承接去做，所以伊先做等情狀（見偵查
    卷第五頁背面），堪認被告實無以詐術致使告訴人陷於錯誤而締約之情事，亦不
    能僅憑被告事後未能按約給付告訴人工資違反債信之客觀事態，遂逕謂被告自締
    約之始即有不付工資之不法意圖甚明，被告甲○○前揭所辯各節，應非屬事後圖
    卸刑責之詞而堪以採信。此外，本院復查無其他足資證明被告尚有右開詐欺得利
    犯行之積極證據，揆諸前開法條規定及判例之意旨，此部分應認不能證明被告甲○○犯罪，惟因與前揭起訴論罪科刑部分，公訴人認有牽連犯之裁判上一罪關係
    ，故不另為無罪之諭知，附此敘明。
據上論斷，應依刑事訴訟法第二百九十九條第一項前段，刑法第二百十六條、第二百
十二條、第四十一條第一項前段，罰金罰鍰提高標準條第一條前段、第二條，判決如
主文。
本案經檢察官余若凡到庭執行職務
中      華      民      國      九十一      年      八    月      七    日
                                臺灣板橋地方法院刑事第三庭
                                      法  官    陳志揚
右正本證明與原本無異。
如不服本判決，應於判決送達後十日內向本院提出上訴狀 (應附繕本) ，上訴於
臺灣高等法院。
                                      書記官    陳慶樹
中      華      民      國      九十一      年      九    月      四    日
附錄本案論罪科刑法條全文：
刑法第二百十二條
  偽造、變造護照、旅券、免許證、特許證及關於品行、能力服務或其他相類之證書
  、介紹書，足以生損害於公眾或他人者，處一年以下有期徒刑、拘役或三百元以下
  罰金。
刑法第二百十六條
  行使第二百十條至第二百十五條之文書者，依偽造、變造文書或登載不實事項或使
  登載不實事項之規定處斷。
附表：
┌──┬───────┬────────────┬───────────┐
│編號│變  造  欄  位│變  造  前  記  載      │變  造  後  記  載    │
├──┼───────┼────────────┼───────────┤
│一  │統  一  編  號│Ｄ─00000000    │Ｄ─00000000  │
├──┼───────┼────────────┼───────────┤
│二  │出 生 年 月 日│五十七年七月十三日      │五十七年七月十八日    │
├──┼───────┼────────────┼───────────┤
│三  │住  遷  註  記│臺北市○○路○段四三號四│臺北市○○路○段四八號│
│    │              │樓                      │四樓                  │
└──┴───────┴────────────┴───────────┘
